【裁判字號】    90,訴,312
【裁判日期】    900518
【裁判案由】    毒品危害防制條例
【裁判全文】
臺灣彰化地方法院刑事判決                            九十年度訴字第三一二號
    公  訴  人  臺灣彰化地方法院檢察署檢察官
    被      告  甲○○
右列被告因毒品危害防制條例案件，經檢察官提起公訴（八十九年度毒偵字第五八一
九號），本院判決如左：
        主  文
甲○○連續施用第一級毒品，處有期徒刑貳年，扣案之塑膠袋裝海洛因壹小包（淨重
零點壹伍公克，包裝重零點貳壹公克）併該包裝之塑膠袋壹個及攙海洛因之香菸貳支
，均沒收銷燬之。
        事  實
一、甲○○前有傷害、違反麻醉藥品管理條例及違反槍砲彈藥刀械管制條例前科（或
    已執行滿五年，或尚未執行完畢，均不成累犯）。其於毒品危害防制條例公布生
    效後，曾於八十七年八月間初犯施用毒品案件，經台灣板橋地方法院檢察署檢察
    官依據台灣板橋地方法院八十七年度毒聲字第一二四五號裁定送觀察、勒戒後，
    認無繼續施用毒品之傾向，於八十七年九月一日以八十七年度偵字第一七一０三
    號不起訴處分確定；繼於八十七年九月間再犯施用毒品案件，經台灣板橋地方法
    院檢察署檢察官依據台灣板橋地方法院八十八年度毒聲字第七四四號裁定送觀察
    、勒戒後，認無繼續施用毒品之傾向，於八十八年二月二十五日以八十七年度偵
    字第二０九六二號不起訴處分確定。其於五年之內，仍不知悔改，復基於概括犯
    意，於八十九年十一月初某日及同月十六日，在彰化縣芳苑鄉王功村海埔新生地
    處，將第一級毒品海洛因攙入香菸再點燃吸食，連續施用二次。經警於八十九年
    十一月十七日下午五時許，在彰化縣芳苑鄉○○村○○路一八０巷口查獲，並當
    場扣得塑膠袋裝第一級毒品海洛因一小包（淨重０．０二公克，包裝重０．二九
    公克）。現經檢察官依據本院裁定送台灣雲林戒治所實施強制戒治。
二、案經彰化縣警察局二林分局報請臺灣彰化地方法院檢察署檢察官偵查起訴。
        理  由
一、右揭事實，訊據被告甲○○（以下簡稱被告）供認在卷，並有如事實欄所示之塑
    膠袋裝第一級毒品海洛因一包扣案可證。再被告於八十九年十一月十七日為警查
    獲時所採取之尿液，經檢驗確呈現嗎啡陽性反應，有卷附彰化縣衛生局煙毒尿液
    檢驗成績書一份可稽（見台灣彰化地方法院檢察署八十九年度毒偵字第五八一九
    號偵查卷第十六頁）。又該包第一級毒品海洛因並經法務部調查局鑑驗屬實，亦
    有該局八十九年十二月十二日（八九）陸（一）字第八九一八七九０九號鑑定通
    知書一紙附卷足憑（見上揭偵查卷第十五頁）。又查被告於八十七年八月間初犯
    施用毒品案件，經台灣板橋地方法院檢察署檢察官依據台灣板橋地方法院八十七
    年度毒聲字第一二四五號裁定送觀察、勒戒後，認無繼續施用毒品之傾向，於八
    十七年九月一日以八十七年度偵字第一七一０三號不起訴處分確定；繼於八十七
    年九月間再犯施用毒品案件，經台灣板橋地方法院檢察署檢察官依據台灣板橋地
    方法院八十八年度毒聲字第七四四號裁定送觀察、勒戒後，認無繼續施用毒品之
    傾向，於八十八年二月二十五日以八十七年度偵字第二０九六二號不起訴處分確
    定之事實，有不起訴處分書及刑案資料查註紀錄表在卷足憑。其於五年之內，更
    犯本案，顯係三犯毒品危害防制條例第十條第一項之施用第一級毒品罪無訛。綜
    上所述，本案事證明確，被告犯行足以認定。
二、按海洛因係屬第一級毒品，此稽之毒品危害防制條例第二條第二項第一款之規定
    可明。核被告所為，係犯毒品危害防制條例第十條第一項之施用第一級毒品罪。
    其於施用之際，持有第一級毒品海洛因之行為，應為施用之高度行為吸收，不另
    論罪。又其先後二次施用第一級毒品海洛因之行為，時間密接、犯罪構成要件復
    相同，顯係基於概括犯意反覆為之，應依刑法第五十六條連續犯之規定，論以一
    罪，並加重其刑。公訴人於起訴書載稱：被告基於概括犯意，自八十九年十一月
    初起至同月十六日止，有連續施用第一級毒品海洛因多次等語，稽其意旨似指被
    告有逾二次以上之施用毒品犯行，徵之社會事實與經驗，公訴人之認定，雖非無
    見，但被告既僅供認僅施用二次，故除如事實欄所示之犯行外，其餘被訴部分，
    並查無任何積極證據足資證明，因公訴人認此部分與上開有罪部分，有連續犯之
    關係，屬裁判上一罪，爰不另為無罪之諭知，附此敘明。按施用毒品，除戕害自
    身之健康、生命外，並已衍生危害家庭之不良後果，且損及社會、國家之整體利
    益。被告前曾二次犯施用毒品罪案件，經觀察、勒戒後，均無繼續施用之傾向，
    分別經不起訴處分確定，尚不能深切體悟，自愛自制，猶不顧施用毒品對其個人
    、家庭及社會、國家所造成之危害與負累，而三犯之，難認其罪責係屬輕微，自
    應受相當之刑罰制裁，始符社會正義。再斟酌被告既無從僅藉由觀察、勒戒及強
    制戒治處分，根除其犯罪之潛在危險，自應佐以相當之有期徒刑，以強化其違法
    意識，庶幾克其功效。揆之被告前曾二犯施用毒品案件，經觀察、勒戒完成，均
    不起訴處分後，復無視行為之危害性而三犯之，顯見其施用毒品已陷溺甚深等情
    節，參酌施用第一級毒品罪之法定本刑係六月以上，五年以下，所犯之罪酌情不
    宜量處二年未滿之有期徒刑為允當，否則，無異以兒戲相待，實難促使被告醒悟
    行為之可責性。爰審酌被告之素行、犯罪之動機、情節、所生危害及其他犯罪情
    節，並犯後之態度等一切情狀，量處如主文所示之刑。切望被告往後能深體生命
    之意義、價值與責任，善自珍惜，惕勵自新，痛下決心革除惡習，斷絕損友，專
    心戮力於工作及家庭，勿抱持僥倖行險與自暴自棄之心理，繼續頹廢墮落，而愧
    負國家政府助成戒斷毒癮之旨意與期待，與父母自幼撫育長成之苦心與殷望，並
    見笑鄉里，遺羞後世子孫。至扣案如事實欄所示之塑膠袋裝海洛因一小包係屬第
    一級毒品，該包裝用之塑膠袋一個，因事實上無從與附著其上之海洛因完全析離
  ，自應併認係屬第一級毒品，不問何人所有，均依毒品危害防制條例第十八條第
    一項前段，諭知沒收銷燬之。
據上論斷，應依刑事訴訟法第二百九十九條第一項前段，毒品危害防制條例第十條第
一項、第十八條第一項前段，刑法第十一條前段、第五十六條，判決如主文。
中      華      民      國    九十      年      五      月     十八     日
                                臺灣彰化地方法院刑事第一庭
                                    法      官   蔡  紹  良
右正本證明與原本無異。
如不服本判決，應於判決送達後十日內，向本院提出上訴狀( 須附繕本 )。
                                    法院書記官   王  惠  嬌
中      華      民      國    九十      年      五      月     二十五   日
附錄：
毒品危害防制條例第十條第一項：
施用第一級毒品者，處六月以上五年以下有期徒刑。


司法院資訊處製作；財團法人民間司法改革基金會備份。
